【裁判字號】    98,上訴,415
【裁判日期】    980320
【裁判案由】    違反槍砲彈藥刀械管制條例
【裁判全文】
臺灣高等法院刑事判決                 98年度上訴字第415號
上  訴  人
即  被  告  甲○○
選任辯護人  鍾儀婷律師
上列上訴人因違反槍砲彈藥刀械管制條例案件，不服臺灣桃園地
方法院97年度訴字第853 號，中華民國97年9 月24日第一審判決
（起訴案號：臺灣桃園地方法院檢察署97年度偵字第4426號），
提起上訴，本院判決如下：
    主  文
原判決撤銷。
甲○○未經許可，持有空氣槍，處有期徒刑貳年，併科罰金新臺
幣伍萬元，罰金如易服勞役，以新臺幣壹仟元折算壹日。緩刑伍
年。扣案如附表編號１至２所示之物，均沒收。
    事  實
一、甲○○明知未經許可，不得非法持有具殺傷力之槍枝，竟於
    民國96年8 月間某日，至雅虎奇摩拍賣網站上，向某一真實
    姓名、年籍不詳之成年男子，以新臺幣（下同）1 萬元之價
    格，購入如附表編號1 至3 所示之物，而未經許可持有具有
    殺傷力之空氣槍。嗣於97年2 月1 日下午1 時20分許，因警
    據報有人桃園縣楊梅鎮集義池廣場試槍，至甲○○位於桃園
    縣楊梅鎮○○路93號住處附近探訪，甲○○於有偵查職權之
    機關或公務員發覺犯罪前，主動向來訪員警乙○○自首上情
    ，並帶同乙○○前往其上開住處執行搜索，並扣得甲○○所
    有如附表編號1 至5 所示之物及接受裁判。
二、案件經桃園縣政府警察局楊梅分局報請臺灣桃園地方法院檢
    察署檢察官偵查起訴。
    理  由
一、關於證據能力之認定：
    本案認定犯罪事實所引用之本案卷內所有卷證資料（包含文
    書證據、物證等證據），並無證據證明係公務員違背法定程
    序所取得，且被告及其指定辯護人，於本院審理終結前就卷
    內所有之卷證資料之證據能力均表示無意見，又卷內之文書
    證據，亦無刑事訴訟法第159 條之4 之顯有不可信之情況與
    不得作為證據之情形，則依刑事訴訟法第159 條之5 之規定
    ，本案認定犯罪事實所引用之本案卷證所有文書證據、物證
    等證據，均有證據能力。
二、認定犯罪事實所根據的證據及理由：
  (一)被告甲○○於警詢、偵訊、原審及本院審理中自白（見偵卷
    第7 至第10頁、第55頁，審卷第16頁），核與證人乙○○於
    本院審理中所證相符，並有如附表編號1 至5 所示之物扣案
    可資佐證。又上開扣案如附表編號1 所示之空氣槍1支（槍
    枝管制編號桃警鑑0000000000），經送桃園縣政府警察局鑑
    識課鑑定結果，認係氣動式槍枝，該槍枝係以外接二氧化碳
    高壓鋼瓶作為發射動力，可發射直徑約6mm 之金屬彈丸，槍
    長約115 cm、高約21.5cm，經實際裝填直徑約6mm 之塑膠彈
    丸試射3 顆，測得其單位面積動能為35.15 、34.68 、35.
    62焦耳/ 平方公分，均超過內政部警政署刑事警察局對活豬
    做射擊測試足以穿入豬隻皮肉層之24焦耳/ 平方公分之數據
    ，及超過日本科學警察研究所之研究結果，係彈丸面積動能
    達20 焦耳/ 平方公分足以穿入人體皮肉層之數據乙節，有
    桃園縣政府警察局出具之97年2 月25日桃警鑑字第09700037
    44號槍彈鑑定書在卷足參（見偵卷第37至41頁）。準此，扣
    案之槍枝確具有殺傷力乙節，應堪認定。
  (二)綜上所述，被告自白，核與事實相符，應堪採信。本件事證
    明確，被告上揭犯行洵堪認定。
三、論罪：
    按槍砲彈藥刀械管制條例第4 條所稱之槍砲、彈藥，依同條
    例第5 條之規定，非經中央主管機關許可，不得製造、販賣
    、運輸、轉讓、出租、出借、持有、寄藏或陳列。扣案之4
    枝槍枝，既經鑑定均係具殺傷力之空氣槍，屬槍砲彈藥刀械
    管制條例第4 條第1 項第1 款所規定之「空氣槍」，故核被
    告所為，係違反槍砲彈藥刀械管制條例第8 條第4 項之未經
    許可持有空氣槍罪。又查證人乙○○於本院審理中結證稱：
    當時我們接獲民眾檢舉，我在到庭之前有先翻閱之前卷宗，
    民眾報案說有人在集義池廣場那邊試槍，民眾是說有聽到試
    槍的聲音，後來我們從附近住家同一區塊查訪是否有人在試
    槍，後來我們沿著全家便利商店那個區塊在問，才問到他，
    他說他之前有在那邊打過，他擁有空氣槍，我們才請他拿給
    我們看。我們過去時就有看到有酒瓶玻璃被打破，結果我們
    看到被告就主動問到被告是否有看到有人在試槍，結果被告
    自己說他有在那邊試過槍，並說他自己有空氣手槍，我們請
    他拿槍給我們看，被告就主動拿槍給我們看。（你在問到被
    告之前，是否就已經鎖定被告作為調查？）我個人並不知道
    被告有空氣槍的情事，是我們到現場一一查訪之後，他跟我
    們告知，我們想說是否是附近的人在打空氣槍或是試射槍枝
    等語（見本院卷第41頁），是被告於職司犯罪偵查之公務員
    知悉上開犯罪行為前，於桃園縣政府警察局楊梅分局警員乙
    ○○據報前往探訪時主動承認持有前開具殺傷力之空氣槍，
    業如前述，爰依刑法第62條前段規定減輕其刑。
四、撤銷改判之理由及科刑：
  (一)原審認被告甲○○事證明確，予以論科，固非無見，惟：(1)
    被告係於職司犯罪偵查之公務員發覺前，主動告以非法持有
    具殺傷力之空氣槍之犯行，並接受裁判，原審漏未審酌及此
    ，未論以被告自首本件犯罪，自有未洽。(2)又扣案之如附表
    編3 之鋼珠彈1 包、BB加強彈1 包，本身不具殺傷力，復非
    扣案之空氣槍構造之一部分，或組成零件，非屬違禁物，而
    被告所犯乃單純之未經許可持有具有殺傷力之空氣槍，其該
    當本件犯罪之原因乃其所持之空氣槍本身之機械性能具有殺
    傷力，與是否持前扣案之鋼珠彈、BB加強彈無涉，且被告未
    利用扣案之鋼珠彈、BB加強彈另犯他罪，是原判決以該扣案
    係供犯罪所用之物，予以宣告沒收，亦有未當。被告上訴主
    張自首本件犯罪，為有理由，且原判決有如前之疵議，自應
    由本院將原判決予以撤銷改判。
  (二)爰審酌近年來我國非法槍枝、子彈氾濫，嚴重危害國人生命
    、身體及財產之安全，被告無視禁令，持有系爭槍枝之行為
    ，對社會治安仍存有潛在之危險，本應嚴罰重懲，惟念及被
    告並無前科紀錄，有本院被告前案紀錄表附卷可稽，素行尚
    佳，犯後自首犯行，態度尚稱良好，且持有系爭槍枝之期間
    ，並未持以犯其他罪，參以其生活狀況、品行、智識程度、
    犯罪之動機、目的、手段、所生危害等一切情狀，量處如主
    文第二項所示之刑，及就併科罰金部分諭知易服勞役之折算
    標準，以資懲儆。又被告前未曾因故意犯罪受有期徒刑以上
    刑之宣告，有本院被告前案紀錄表一份在卷可稽，因一時失
    慮，偶罹刑典，事後已坦承犯行，深具悔意，經此刑之宣告
    後，應知警惕而無再犯之虞，本院因認暫不執行其刑為當，
    予以宣告緩刑5 年，用啟自新。
  (三)沒收部分；
    (1)扣案如附表一編號1 所示之空氣槍1 支，經鑑定結果，認
      具有殺傷力，已認定如前，屬違禁物，應依刑法第38條第
      1 項第1 款之規定宣告沒收。
    (2)扣案如附表一編號2 所示之物，係被告所有供上開槍枝發
      射動力所用等情，業據被告供承在卷，核屬該槍枝之配件
      ，為槍枝構造之一部分並非單獨使用，應認屬違禁物（最
      高法院81年度台上字第2121 號 判決參照），自應依刑法
      第38條第1 項第1 款規定宣告沒收。
    (3)至扣案如附表一編號3 所示之物，雖可供前開扣案之空氣
      槍使用，惟本身不具殺傷力，非屬違禁物，復與被告所持
      之空氣槍之是否具備殺傷力無涉，且非槍枝之構造物之一
      部或主要組成零件，爰不另為沒收之諭知，併此說明。
    (4)另同時遭查獲扣案之如附表編號4 所示之物，經送往桃園
      縣政府警查局鑑定結果，認係氣動式槍枝，可發射直徑約
      6mm 之金屬彈丸，槍長約38cm、高約26cm，經實際裝填直
      徑約6mm 之塑膠彈丸試射3 顆，測得其單位面積動能為13
      .80 、15.94 、12 .10 焦 耳/ 平方公分，不超過內政部
      警政署刑事警察局對活豬做射擊測試結果足以穿入豬隻皮
      肉層之24焦耳/ 平方公分之數據，及不超過日本科學警察
      研究所之研究結果之彈丸面積動能達20焦耳/ 平方公分足
      以穿入人體皮肉層之數據乙節，有桃園縣政府警察局出具
      之97年2 月25日桃警鑑字第0970003744號槍彈鑑定書在卷
      足參（見偵卷第37至41頁），堪認上開空氣槍不具殺傷力
      ，並非違禁物，復非其他依法應沒收之物，爰不宣告沒收
      。
    (5)至另扣案之如附表一編號5 所示之物，雖係被告所有，但
      係其養魚所用，並非供被告持有空氣槍所用之物，業據被
      告供承在卷，且無證據證明被告持以供空氣槍使用，核與
      本案被告違反槍砲彈藥刀械管制條例之犯行無關，亦非違
      禁物或其他依法應沒收之物，爰不併予宣告沒收，附此敘
      明。
據上論斷，應依刑事訴訟法第369 條第1 項前段、第364 條、第
299 條第1 項前段，槍砲彈藥刀械管制條例第8 條第4 項，刑法
第11 條 前段、第42條第3 項前段、第62條前段、第74條第1 項
第1 款、第38條第1 項第1 款。
本案經檢察官孫冀薇到庭執行職務。
中    華    民    國    98    年    3     月    20    日
              刑事第十五庭  審判長法  官  吳昭瑩
                                  法  官  李正紀
                                  法  官  李釱任
以上正本證明與原本無異。
如不服本判決，應於收受送達後10日內向本院提出上訴書狀，其
未敘述上訴之理由者並得於提起上訴後10日內向本院補提理由書
（均須按他造當事人之人數附繕本）「切勿逕送上級法院」。
                                  書記官  張玉如
中    華    民    國    98    年    3     月    23    日
附表：
編號1：扣案之具有殺傷力之空氣槍壹支（槍枝管制編號：桃警
       鑑0000000000號）。
編號2：扣案之二氧化碳小鋼瓶壹瓶。
編號3：扣案之鋼珠彈壹包，ＢＢ加強彈壹包。
編號4 ：扣案之不具有殺傷力之空氣槍壹支（槍枝管制編號：桃
 ????腋?000000000 號）。
編號5：扣案之大鋼瓶壹瓶。
附錄本判決論罪科刑法條
槍砲彈藥刀械管制條例第8條第4項
未經許可，製造、販賣或運輸鋼筆槍、瓦斯槍、麻醉槍、獵槍、
空氣槍或第4 條第1 項第1 款所定其他可發射金屬或子彈具有殺
傷力之各式槍砲者，處無期徒刑或5 年以上有期徒刑，併科新臺
幣1 千萬元以下罰金。
未經許可，轉讓、出租或出借前項所列槍枝者，處5 年以上有期
徒刑，併科新臺幣1 千萬元以下罰金。
意圖供自己或他人犯罪之用，而犯前二項之罪者，處無期徒刑或
7 年以上有期徒刑，併科新臺幣 1 千萬元以下罰金。
未經許可，持有、寄藏或意圖販賣而陳列第1 項所列槍枝者，處
3 年以上10年以下有期徒刑，併科新臺幣700 萬元以下罰金。
第 1 項至第 3 項之未遂犯罰之。


司法院資訊處製作；財團法人民間司法改革基金會備份。
